【裁判字號】    99,易,2078
【裁判日期】    991220
【裁判案由】    竊盜
【裁判全文】
臺灣高雄地方法院刑事判決              99年度易字第2078號
公  訴  人  臺灣高雄地方法院檢察署檢察官
被      告  李益清
上列被告因竊盜案件，經檢察官提起公訴（99年度偵字第19423
號），本院判決如下：
    主  文
李益清犯竊盜罪，累犯，處有期徒刑伍月，又共同犯攜帶兇器竊
盜罪，累犯，處有期徒刑壹年，應執行有期徒刑壹年肆月。
    事  實
一、李益清前因竊盜、搶奪、贓物案件，經法院分別判處有期徒
    刑2 年6 月、1 年10月及3 月確定，減刑後定應執行刑有期
    徒刑4 年3 月15日，於民國98年8 月14日縮刑期滿執行完畢
    ，詎其猶不知悔改，復意圖為自己不法之所有，而為下列行
    為：
  (一)基於竊取他人動產之犯意，於98年11月10日早上10時許，在
    高雄市○○區○○路26號前，見李人豪所有車牌號碼5239-X
    L 號自小客車（下稱系爭車輛）停放在該處無人看管，以自
    備之汽車鑰匙，開啟車門進入車內，發動引擎將車竊走，得
    手後供己代步使用。
  (二)與陳弘傑（未據檢察官起訴）共同基於竊取他人動產之犯意
    聯絡，於竊得系爭汽車之同日即98年11月10日下午1 時許，
    由其駕駛系爭車輛搭載陳弘傑，在行經高雄縣大寮鄉○○路
    41號時，將系爭車輛緊靠林秀美所有車牌號碼VP-4716 號自
    小客車停放以掩護並負責把風，另由陳弘傑持其所交付原置
    放於系爭車輛上，客觀上足以對人之生命、身體安全構成威
    脅且具有危險性可供兇器使用之梅花型板手及六角型扳手各
    1 支（均未扣案），下車拆取車牌號碼VP-4716 號自小客車
    之車牌2 面，得手後，由李益清將該車牌懸掛於系爭車輛上
    。嗣於98年11月25日上午9 時30分許，為警持搜索票在高雄
    縣大寮鄉○○街103 巷6 號4 樓陳弘傑住處搜索，始循線查
    悉上情。
二、案經高雄市政府警察局小港分局移請臺灣高雄地方法院檢察
    署檢察官偵查起訴。
    理  由
一、證據能力之判斷：
  (一)按被告以外之人於審判外之言詞或書面陳述，除法律有規定
    者外，不得作為證據，刑事訴訟法第159 條第1 項定有明文
    。本件證人陳弘傑在警詢及檢察事務官偵查時所為之陳述，
    為被告以外之人於審判外之言詞陳述，且無同法第159 條之
    3 之特別情況，則被告辯稱證人陳弘傑上開陳述無證據能力
    ，即無不合，自不得以證人陳弘傑在警詢及檢察事務官偵查
    時所為之陳述為被告犯罪之認定。
  (二)又被告以外之人於偵查中向檢察官所為之陳述，除顯有不可
    信之情況者外，得為證據，刑事訴訟法第159 條之1 第2 項
    亦有明文；而檢察官於偵查中訊問被告以外之人時，可能係
    以被告或以證人身份進行訊問，倘檢察官於訊問前，已依不
    同身份所應適用之程序，分別告知刑事訴訟法第95條關於訊
    問被告應先告知之事項，或同法第180 條、第181 條、第
    182 條之證人拒絕證言權，使該受訊問之被告以外之人瞭解
    其係基於何種身分應訊，得以適當行使各該當權利，不致因
    身分混淆而剝奪其權利之行使，則檢察官此種訊問方式之偵
    查作為，即難謂為於法有違。而本件證人陳弘傑於檢察官偵
    查中所為之陳述，係由檢察官以證人身分訊問，訊問前並已
    告知上開同法第180 條、第181 條、第182 條之拒絕證言權
    ，有筆錄及證人結文各1 份附卷可稽（詳偵查卷第37至39頁
    ），並經本院於審理中行交互詰問，已保障被告之反對詰問
    權，此外亦查無顯不可信之情況，自應認該陳述有證據能力
    ，被告辯稱證人陳弘傑於檢察官偵查時所為之陳述無證據能
    力，自無可採。
二、事實之認定：
    訊據被告李益清對於事實欄一之(一)所示竊取系爭車輛部分之
    犯罪事實坦承不諱，惟矢口否認參與竊取車牌號碼VP-4716
    號自小客車車牌2 面之犯行，辯稱伊雖駕駛系爭車輛搭載陳
    弘傑至高雄縣大寮鄉○○路41號附近，但並未與陳弘傑謀議
    竊取車牌，僅因陳弘傑表示想上廁所，因而停車讓陳弘傑下
    車上廁所，伊不知陳弘傑要下車竊取車牌，亦未幫陳弘傑把
    風云云。經查：
  (一)所承部分核與證人李人豪證稱所有系爭車輛失竊之情形大致
    相符，有筆錄附卷可稽（詳警卷第9 至10頁），並有車輛協
    尋電腦輸入單、車輛尋獲電腦輸入單、贓物認領保管單各1
    份附卷可稽（詳警卷第24至26頁），所承堪信為真實，則依
    被告所承、證人所證及上開證據所示，被告確有如事實欄一
    之(一)所示竊取系爭車輛之犯行，應可認定。
  (二)被告所承於98年11月10日下午1 時許，駕駛系爭車輛搭載陳
    弘傑至高雄縣大寮鄉○○路41號附近，停車讓陳弘傑下車部
    分，核與證人陳弘傑所證相符，亦有筆錄附卷可稽（詳本院
    卷第66頁），所承亦堪信為真實。又依證人林秀美證稱略以
    ：伊所有車牌號碼VP-4716 號自小客車原停放於高雄縣大寮
    鄉○○路41號前，伊於98年11月10日下午5 時45分許，發現
    該車車牌2 面失竊等語（詳警卷第12至13頁），證人陳弘傑
    證稱略以：伊於上開時間、地點下車時，確持原放置於系爭
    車輛上之梅花扳手、六角型扳手各1 支，並以之竊取車牌號
    碼VP-471 6號自小客車之車牌2 面等語（詳本院卷第64至65
    頁），而被告亦自承系爭車輛上確有梅花扳手及六角型扳手
    ，且該次陳弘傑上車時確係手持兩面車牌，此亦有筆錄附卷
    可按（詳本院卷第71至72頁），此外並有車牌尋獲之電腦輸
    入單、領回車牌之贓物認領保管單各1 份附卷可憑（詳警卷
    第27至28頁），則依上開事證顯示，被告於98年11月10日下
    午1 時許，駕駛系爭車輛搭載陳弘傑至高雄縣大寮鄉○○路
    41號附近，確曾停車讓陳弘傑下車，而陳弘傑下車時手持該
    車上之梅花扳手、六角型扳手各1 支，並以之竊取車牌號碼
    VP-4716 號自小客車之車牌2 面之事實，應可認定。
  (三)本件查獲時，車牌號碼VP-4716 號自小客車之車牌2 面安裝
    於系爭車輛之事實，有相片1 張附卷可稽（詳警卷第18頁）
    ，而被告自承該車牌係伊安裝於系爭車輛，有筆錄附卷可按
    （詳偵查卷第17頁），且如上所述，該車牌之竊取與被告竊
    取系爭車輛僅相隔約3 小時，竊取之時間緊接，綜上事證堪
    認本件牌照號碼VP-4716 號自小客車車牌之竊取，目的在改
    掛於系爭車輛，以掩飾不法竊取之犯行，並保障持有及使用
    時之安全。另如上所述，上開車牌雖係陳弘傑下手所竊，但
    係被告駕車搭載陳弘傑前往，則被告所辯不知陳弘傑將竊取
    上開車牌及未參與行竊，顯與經驗法則不合，難認與事實相
    符。況證人陳弘傑證稱略以：被告開系爭車輛搭載伊，說怕
    開快車被開罰單，要去偷車牌，請伊幫忙拆車牌，被告將系
    爭車輛緊靠車牌號碼VP-4716 號自小客車停放以掩護，由伊
    拿被告所交付之扳手2 支，下車拆該車車牌2 面等語，亦有
    筆錄附卷可考（詳偵查卷第38頁、第22至23頁、本院卷第65
    至67頁），而證人雖於檢察官偵查時，具結證稱上開於檢查
    事務官偵查時所述為真，但於本院行交互詰問初期，則改稱
    偷上開車牌係其個人行為，被告並不知情，亦未幫被告把風
    云云，即便檢察官追問上開被告不知情部分，為何與其之前
    所證不符時，亦僅陳稱「不知道說什麼」，並未遽改對被告
    有利證述之態度，而係經一再詰問行竊時之情形，並曉諭偽
    證之罪責後，證人始改稱如上被告把風由伊下手行竊車牌之
    情，此有筆錄附卷可憑（詳本院卷第64至67頁），由上開行
    交互詰問之過程，清楚可見證人迴護被告之情，是其上開被
    告參與共同行竊車牌之所證，自堪信為真實，被告不知情及
    未參與行竊之所辯，均難認與事實相符，自不足採信，從而
    依行竊車牌之用途、行竊經過及證人陳弘傑之所證，堪認被
    告確有如事實欄一之(二)所載共同行竊車牌號碼VP-4716 號自
    小客車車牌2 面之犯行。
  (四)綜上所述，本件事證明確，被告確有如事實欄所載之犯行，
    應可認定。
三、論罪科刑：
  (一)按刑法第321 條第1 項第3 款之攜帶兇器竊盜罪，係以行為
    人攜帶兇器竊盜為其加重條件，此所謂兇器，其種類並無限
    制，凡客觀上足對人之生命、身體、安全構成威脅，具有危
    險性之兇器均屬之，且祇須行竊時攜帶此種具有危險性之兇
    器為已足，並不以攜帶之初有行兇之意圖為必要，此有最高
    法院79年台上字第5253號判例意旨參照，又攜帶兇器竊盜，
    只需行竊時，攜帶具有危險性之兇器為已足，無論該兇器係
    行為人自行攜帶，或在行竊現場行竊後再以之續為竊取其他
    物品之工具，該兇器在客觀上既已足對他人之生命身體構成
    威脅，具有危險性，行為人以之行竊，即應成立刑法第321
    條第1 項第3 款之攜帶兇器竊盜罪。而本件被告持以竊取系
    爭車輛之自備汽車鑰匙並未扣案，雖無法依客觀情形判斷是
    否足對人之生命、身體、安全構成威脅而屬具危險性之兇器
    ，但依一般經驗法則，車用鑰匙雖為鋼鐵製，材質上較為堅
    硬，但因體積較小，且為利於插入及拔出鑰匙孔，周遭均經
    研磨使之光滑，危險性尚小，本件被告自備之鑰匙為能順利
    轉動電門發動引擎，當同上設計製作，應認非屬刑法第321
    條第1 項第3 款之兇器。另被告及陳弘傑共同行竊車牌號碼
    VP-4716 號自小客車車牌所使用之梅花扳手及六角型扳手，
    雖亦未扣案，但依一般經驗法則，亦為以鋼鐵製作，材質同
    屬堅硬，且為方便以槓桿方式施力旋轉，有一定長度及相當
    質量，以之作為攻擊工具，堪認已足對人之生命、身體、安
    全構成威脅，則應認屬刑法第321 條第1 項第3 款之兇器。
  (二)核被告如事實欄一之(一)所示竊取系爭車輛之所為，係犯刑法
    第320 條第1 項之竊盜罪，如事實欄一之(二)所示竊取車牌號
    碼VP-4716 號自小客車車牌之所為，係犯刑法第321 條第1
    項第3 款之攜帶兇器竊盜罪。被告及陳弘傑就上開攜帶兇器
    竊盜犯行間，有犯意聯絡及行為分擔，為共同正犯。被告所
    犯上開竊盜罪及攜帶兇器竊盜罪，犯意各別，行為互異，應
    分論併罰。被告前經事實欄所示徒刑之宣告、減刑、定執行
    刑及執行完畢，有臺灣高等法院被告前案紀錄表1 份在卷可
    稽（詳本院卷第77至86頁），其於上開有期徒刑執行完畢後
    ，5 年以內故意再犯本案2 件有期徒刑以上之罪，為累犯，
    均應依法加重其刑。爰審酌被告不循正當方式取得財物，而
    以侵害他人財產權之方式滿足個人所需，破壞社會治安，行
    為實不足取，前即因竊盜、搶奪等財產犯罪入監服刑，仍不
    知悔改，再犯本案竊盜犯行，尤屬不該，坦承部分犯罪，犯
    後態度普通，犯罪紀錄甚多，有上開臺灣高等法院被告前案
    紀錄表附卷可按，素行非佳，所竊系爭汽車及車牌號碼VP-4
    716 號自小客車車牌業已歸還被害人，有贓物認領保管單2
    份附卷可憑（詳警卷第26頁、第28頁），然系爭車輛含車牌
    、音響等物仍未尋獲，有被害人李人豪筆錄附卷可考（詳警
    卷第10頁）等一切情狀，分別量處如主文所示之刑，並定如
    主文所示應執行之刑，以資警懲。
  (三)被告用以行竊系爭車輛之鑰匙並未扣案，且依其所供業已不
    知去向（詳本院卷第71頁），審酌該鑰匙既無具體特徵，已
    無法有效為沒收之執行，且無證據可資證明為被告所有，爰
    不宣告沒收。另被告及陳弘傑用以竊取VP-4716 號自小客車
    車牌之梅花扳手及六角型扳手各1 支，依陳弘傑所證係被告
    持交予伊，而依被告所供為原置放於系爭車輛之物，並已隨
    車交還被害人李人豪（詳偵查卷第23頁、本院卷第67頁、第
    71頁），既非被告或陳弘傑所有，亦不為沒收之宣告，併予
    敘明。
據上論斷，應依刑事訴訟法第299 條第1 項前段，刑法第320 條
第1 項、第28條、第321 條第1 項第3 款、第47條第1 項、第51
條第5 款，刑法施行法第1條之1，判決如主文。
本案經檢察官魏豪勇到庭執行職務。
中    華    民    國    99    年    12    月    20    日
                  刑事第六庭    法  官  鄭峻明
以上正本證明與原本無異。
如不服本判決應於收受判決後10日內向本院提出上訴書狀，並應
敘述具體理由。其未敘述上訴理由者，應於上訴期間屆滿後20日
內向本院補提理由書(均須按他造當事人之人數附繕本)「切勿逕
送上級法院」。
中    華    民    國    99    年    12    月    20    日
                                書記官  吳韻芳
論罪科刑法條：
刑法第320條
意圖為自己或第三人不法之所有，而竊取他人之動產者，為竊盜
罪，處5 年以下有期徒刑、拘役或5 百元以下罰金。
意圖為自己或第三人不法之利益，而竊佔他人之不動產者，依前
項之規定處斷。
前二項之未遂犯罰之。
刑法第321條
犯竊盜罪而有左列情形之一者，處6 月以上、5 年以下有期徒刑
：
一、於夜間侵入住宅或有人居住之建築物、船艦或隱匿其內而犯
    之者。
二、毀越門扇、牆垣或其他安全設備而犯之者。
三、攜帶兇器而犯之者。
四、結夥三人以上而犯之者。
五、乘火災、水災或其他災害之際而犯之者。
六、在車站或埠頭而犯之者。
前項之未遂犯罰之。

司法院資訊處製作；財團法人民間司法改革基金會備份。
